【裁判字號】    89,訴,276
【裁判日期】    890719
【裁判案由】    違反槍砲彈藥刀械管制條例
【裁判全文】
臺灣彰化地方法院刑事判決                          八十九年度訴字第二七六號
    公  訴  人  臺灣彰化地方法院檢察署檢察官
    被      告  丁○○
    指定辯護人  本院公設辯護人戊○○
右列被告因違反槍砲彈藥刀械管制條例案件，經檢察官提起公訴（八十八年度偵字第
七六０六號），本院判決如左：
      主  文
丁○○無罪。
      理  由
一、公訴意旨略以：被告丁○○於民國八十三年間某日，在臺北市萬華區某處，向不
    詳姓名之人購得奧地利制ＧＬＯＣＫ─一九型口徑九ＭＭ制式半自動手槍一把及
    子彈六顆後，即非法持有，嗣於八十五年八月間，在臺北市龍山寺附近交付予丙○○（另經臺灣苗栗地方法院檢察署檢察官提起公訴）保管，其後於八十八年四
    月七日二十一時五十分許，在苗栗市○○街六十一巷十九弄十七號前，經苗栗縣
    警察局苗栗分局員警查獲丙○○持有前開槍、彈後，經於偵查中供述始查獲，因
    認被告前開所為涉有槍砲彈藥刀械管制條例第七條第四項、第十二條第四項罪嫌
    云云。
二、按犯罪事實應依證據認定之，無證據不得推定其犯罪事實；又不能證明被告犯罪
    者，應諭知無罪之判決，刑事訴訟法第一百五十四條、第三百零一條第一項分別
    定有明文。次按事實之認定，應憑證據，如未能發現相當證據，或證據不足以證
    明，自不能以推測或擬制之方法以為裁判基礎；又認定不利被告之事實，須依積
    極證據，苟積極證據不足為不利於被告事實之認定時，即應為有利於被告之認定
    ，更不必有何有利之證據（最高法院三十年上字第八一六號、四十年臺上字第八
    六號判例參照）。
三、訊據被告丁○○堅決否認涉有前開犯行，辯稱扣案槍枝及子彈均係被查獲之丙○○所有，非其所有，伊因另涉犯槍砲彈藥刀械管制條例案件，八十八年間借提至
    臺灣苗栗看守所，於放風時，經丙○○許以好處要求承擔該罪，伊因亦同涉犯槍
    砲彈藥刀械管制條例案件而同意，且以前並不認識丙○○或証人己○○，於偵查
    中供稱之槍枝來源及地點均係經事先教導，係為不實之供述等語。公訴人認被告
    涉有前開犯行，係以被告丁○○於偵查中之供述及証人丙○○、己○○之証詞，
  並扣得之槍枝及子彈等為據。惟經查：
    （一）本件被查獲之槍枝及子彈係於八十八年四月七日二十時三十分許，為警搜
          索丙○○住處時，於莊某所使用之機車上當場查獲，莊某為警查獲經訊問
          時（八十八年四月七日二十三時）供稱：「該槍枝不是我買的，是已死亡
          之續天穆，於（查獲前）二年多前（詳細日期記不得），在苗栗市○○路
          其住處，託我保管，交給我時一直就以保鮮膜包裏著，我沒拆過」、「因
          以前我跟過他（指續天穆）有一段滿長的時間、住在其住處」、「在我機
          車內查獲手槍一支、彈匣一個及子彈六顆」，又於偵查初訊時（八十八年
          四月八日十四時五十分），經告知所犯罪名後，因答稱要選任辯護人，經
          檢察官停止訊問，而於選任辯護人到場後，於八十八年四月八日十五時四
          十七分（已委任張績寶律師到場）再經檢察官訊問：查獲槍彈是否你的？
          丙○○亦答稱「是續天穆交給我的，在八十五年間，在他家苗栗市○○路
          一九四巷三號給我的，當時我住他家，他事先將手槍放在我機車上，事後
          才告訴我代為保管，我一直將槍放在機車上」，同日（八十八年四月八日
          十六時五十三分）再經訊問（選任辯護人張績寶律師亦在場）子彈及槍枝
          來源時，亦答稱「是朋友寄放的，約是八十五年寄放的，我那時住在他那
          裡，他那時說把東西即手槍放在我的車上，叫我保管」，顯亦係指「續天
          穆」交付前開槍枝及子彈，均未曾供稱查獲之槍枝及子彈係被告丁○○所
          有，業經本院調閱前開丙○○涉嫌槍砲彈藥刀械管制條例案之警訊及偵查
          卷查証在案（臺灣苗栗地方法院檢察署八十八年度偵字第一九八六號），
          並有前開案件之警訊及偵查卷影本附卷可稽，嗣後於被告借提至該處後方
          更異前詞，顯有可疑之處，蓋被告丁○○係於八十八年四月十二日方因案
          寄押於臺灣苗栗看守所，於八十八年六月九日解還彰化監獄，丙○○則係
          於八十八年四月八日因案羈押於臺灣苗栗看守所，於八十八年五月七日出
          所，有該所函在卷可稽，又被告當時係因所涉犯之槍砲彈藥刀械管制條例
          案件（臺灣苗栗地方法院八十七年度訴字第一八二號，於八十八年五月二
          十八日判決）寄押於臺灣苗栗看守所，亦有該案判決書在卷可查，而莊某
          係於被告經借提至該所四日後，方於八十八年四月十六日寄予檢察官之信
          件中指稱，前開槍彈係被告丁○○（綽號文進）所有，且係因怕供出實情
          ，遭友人報復，而於警訊中為不實供述云云，然本件被告丁○○係於八十
          八年四月十二日方借提至臺灣苗栗看守所，且之前即因肅清煙毒條例等案
          件，經定執行刑四年二月確定，於八十八年一月二十日起即受羈押，有臺
          灣高等法院被告全國前案紀錄表及臺灣彰化地方法院檢察署刑案資料查註
          紀錄表在卷可稽，丙○○為警查獲時，被告早經因案經羈押待送執行，按
          之常理，莊某豈可能怕遭報復而不敢供出實情，反誣指與其同在苗栗地區
          ，並為「大哥」之人交付前開槍枝及子彈？且自八十八年四月十二日起，
          被告又與莊某羈押於同處，莊某又豈可能於當時反不畏懼，而供出實情？
          再按之常理，「續天穆」原係丙○○所跟隨之「大哥」，莊某於經查獲時
          並詳細供述交付槍、彈之時、地，再參以其與續某之關係，當不可能隨意
          誣指，故莊某於為警查獲及有選任辯護人在場之偵查初訊時之供述應較可
          採，又証人丙○○及其妻甲○○經本院多次傳訊均未到，然參以被告所提
          出之八十八年五月二十六、二十九日丙○○經交保後寄予被告之信件（其
          中有稱呼被告為「文進」者），內容述及被告所要求之衣褲於五月十四日
          寄出，並提及因經濟不穩，待好轉後再匯款等情，且莊某之妻甲○○於八
          十八年四月十七、二十八日均以朋友名義購買新台幣（以下同）一千多元
          及七百多元之物品，於同年五月三日購入上千元物品，同年五月四日購入
          四百多元物品，同年五月十日購入二千多元物品，同年五月十九日購入一
          千四百多元物品予被告，於八十八年四月十七日則匯款八千元予被告，此
          有被告所提之載有被告及匯入人甲○○名義之臺灣苗栗看守所員工消費合
          作社門市部家屬委辦購物清單暨收據影本六紙及臺灣苗栗看守所收容人保
          管款收款收據影本一紙在卷可參，核以常理，若查獲之槍彈係被告所有，
          豈可能於丙○○因而受累時，其妻甲○○仍頻繁且多次交付物品及金錢供
          獄中之被告使用？故被告供稱因莊某答應予其好處而同意扛罪之詞尚可採
          信，至其二人於原案偵查中之供述相符，正符合事先謀議之詞，亦不足以
          認定被告當時之供述屬實，故丙○○及被告於前開案件中之供述應均係不
          實，皆不足証明查獲槍枝及子彈係被告所有並於起訴書之所載之時地交付
          予丙○○。
    （二）再經傳訊証人己○○，並經隔離訊問，証人己○○結稱原不識被告，於本
          院八十九年五月四日訊問當日係第二次見被告，第一次係於苗栗地方法院
          審理案中作証時，之前均未見過被告，且伊於八十七年十一月至臺中戒治
          所接受強制戒治，於八十八年四月方出所，其間發生何事伊均不知情，出
          所後經丙○○及甲○○多次要求伊作証，並教導伊說詞及要伊証稱槍枝係
          被告所有，伊勉強答應，實則伊並未於八十五年與丙○○同至臺北，亦未
          見過被告，且未曾見被告交付槍枝及子彈予丙○○等語，此均核與被告前
          開供述相符，故亦尚不得以証人己○○於前開案件偵查中之不實供述，証
          明查獲之槍枝及子彈係被告所有甚明。
    （三）再經傳訊當時曾與被告羈押於同舍房之証人乙○○，亦結稱曾與被告於臺
          灣苗栗看守所時同舍房，並曾聽到被告與丙○○二人談論扛案件之事等語
          ，亦核與被告及証人己○○前開供述相符。
    參以前開二証人己○○、乙○○與被告均無深厚交情，其中証人己○○並係丙○○之朋友，故其等之証述應堪採信，則被告於丙○○所涉案件偵查中之供述應係
    不實，其前開所辯核之前揭查証結果，堪信為實在，此外復查無其他積極証據足
    資証明被告涉有槍砲彈藥刀械管制條例罪嫌，核之前揭規定及判例意旨所示，自
    應為無罪之諭知。至被告於另案中為不實供述是否涉犯他罪，應由檢察官另行偵
    辦，併予敘明。
據上論斷，應依刑事訴訟法第三百零一條第一項前段，判決如主文。
中      華      民      國      八十九    年      七    月    十九      日
                                臺灣彰化地方法院刑事第二庭
                                    法      官  王  紋  瑩
右正本證明與原本無異。
如不服本判決，應於判決送達後十日內，向本院提出上訴狀( 須附繕本 )。
                                    法院書記官  鄭  秀  鑾
中      華      民      國      八十九    年      七    月   二十四     日


司法院資訊處製作；財團法人民間司法改革基金會備份。
